臺灣高雄地方法院刑事判決　　　　　　　　　　　　　九十一年度自字第一一六號
　　自　訴　人　甲○○
　　被　　　告　乙　○
右列被告因侵占案件，經自訴人提起自訴，本院判決如左：
    主  文
乙○無罪。
    理  由
一、自訴意旨略以：緣於民國八十五年底，因自訴人姪子感染腸病毒需用醫藥費，自
    訴人透過同事丙○○得知，得以信用卡「假消費、真借款」之方式借得款項，即
    請丙○○持自訴人之信用卡，向某商店以上開方式借款新台幣（下同）七萬元，
    並因以刷卡借得上開款項須付利息七千元，及給付丙○○傭金一千元，故共計刷
    卡七萬八千元，後丙○○持自訴人信用卡及簽帳單前來自訴人公司，交還該信用
    卡，並由自訴人在簽帳單上簽名，因丙○○稱該款項於二日後始得撥款，自訴人
    為保障自己權益，故請丙○○當場簽發面額七萬八千元之本票乙紙，但事後丙○
    ○並未將借得款項交予自訴人，且即避不見面。嗣於八十六年八月間，被告乙○
    主動告知自訴人可幫自訴人代為處理該款項，自訴人即將本票交予被告，後被告
    亦避不見面；迨於九十一年一月初，自訴人不期而遇丙○○，經丙○○告知，始
    知丙○○早已將該款項交予被告，並當場書立證明書乙紙交予自訴人。因認被告
    乙○涉犯刑法第三百三十五條第一項之侵占罪嫌。
二、按犯罪事實應依證據認定之，無證據不得推定其犯罪事實；復不能證明被告犯罪
    或其行為不罰者，應諭知無罪之判決，刑事訴訟法第一百五十四條、第三百零一
    條第一項分別定有明文。次按認定不利於被告之事實，須依積極證據，苟積極證
    據不足為不利於被告事實之認定時，即應為有利於被告之認定，更不必有何有利
    之證據，且刑法上之侵占罪，以持有他人之物而實行不法領得之意思為構成條件
    ，自必須所侵占之物，於不法領得以前，即已在其實力支配之下，始與持有之要
    素相符，最高法院三十年上字第八一六號及二十年上字第一五七三號分別著有判
    例可資參照。又按以被害人之陳述為認定犯罪之依據時，必其陳述並無瑕疪，且
    就其他方面調查又與事實相符，始能認有證據能力，最高法院六十一年度台上字
    第三○九九號著有判例，而所謂無瑕疪，係指被害人所為不利被告之陳述，與社
    會上一般生活經驗或卷存其他客觀事實並無矛盾而言，至所謂就其他方面調查認
    與事實相符，非僅以所援用之旁證足以證明被害結果為已足，尤須綜合一切積極
    佐證，除認定被告確為加害人之可能外，在推理上無從另為其他合理原因之假設
    ，有不合於此，即不能以被害人之陳述做為論斷之證據。
三、訊據被告乙○固坦認確有向自訴人表示可代為處理自訴人與丙○○間債務問題之
    事實不諱，惟堅決否認上揭犯行，辯稱：因伊與自訴人係乾兄妹關係，當時與丙
    ○○為朋友關係，並丙○○亦積欠伊款項，而丙○○避不見面，逃逸無蹤，後伊
    遇見丙○○，並知丙○○亦積欠自訴人款項，伊即打電話予自訴人問明積欠之款
    項為何，連同伊、自訴人及蔣姓友人之款項，共計二十三萬元，使丙○○以積欠
    伊三人之款項，合開面額二十三萬元之本票乙紙以為擔保，所以丙○○根本即未
    將積欠自訴人之款項交予伊，當然伊亦無侵占該款項等語。經查：
  (一)被告確有向自訴人表示可代為處理自訴人與丙○○間債務問題之事實，業據被告
    供承不諱，核與自訴人指訴之情節大致相符；是此部分之事實，堪信為真實。
  (二)自訴人陳稱：於九十一年一月初，自訴人不期而遇丙○○，經丙○○告知，始知
    丙○○早已將該款項交予被告，並當場書立證明書乙紙交予自訴人等語，並提出
    證人丙○○所書立之證明書影本乙紙為證。惟被告辯稱：伊並無自丙○○處收取
    到自訴人之款項，後丙○○有向伊表示，他現在夜市擺設攤位，自訴人有找到他
    ，因當時係在攤位上談論債務之事，故丙○○即將債務之事推給伊，但實際上丙
    ○○並無清償該款項等語，而本院經合法傳拘證人丙○○，均未到庭，並被告及
    自訴人均陳稱：已找不到證人丙○○等語；復關於證人丙○○是否確有償還積欠
    自訴人之款項，而將之交予被告，證人丙○○有相當利害關係存在，是縱認證人
    丙○○確有向自訴人表示該款項已交予被告，並書立上開證明書予自訴人收執，
    但此屬丙○○個人片面之陳詞，是否屬實，並非無疑，是尚難僅據有利害關係之
    證人丙○○於審判外之陳述，即認定證人丙○○確有將該款項交予被告。又被告
    雖於本院第一次訊問時供稱：因丙○○積欠伊十萬元之款項，而伊與自訴人係乾
    兄妹關係，得知丙○○亦積欠自訴人款項，所以伊向自訴人表示可均委由綽號「
    賓仔」之友人處理，自訴人並將本票交予伊，由伊轉交「賓仔」，後「賓仔」告
    訴伊均找不到丙○○，並無收取到任何款項，自訴人之本票仍在綽號「賓仔」處
    云云，後改稱：因伊遇見丙○○，並知丙○○亦積欠自訴人款項，伊即打電話予
    自訴人問明積欠之款項為何，連同伊、自訴人及蔣姓友人之款項，共計二十三萬
    元，使丙○○以積欠伊三人之款項，合開面額二十三萬元之本票乙紙以為擔保，
    所以丙○○根本未將積欠自訴人之款項交予伊，當然伊亦無侵占該款項，因伊於
    第一次訊問時，尚不了解情形，且時間相隔已久，所以始答稱自訴人有交付本票
    ，但經伊事後查證結果，自訴人並無交付本票，實際情形應如前開說明云云，並
    提出上開面額二十三萬元之本票影本乙紙為憑；準此，就自訴人是否有交付本票
    乙節，被告前後供述雖屬不一，惟據自訴人陳稱係於八十六年八月間，被告主動
    告知得代為處理該款項，距本院於九十一年四月三日第一次審理時已相距有四年
    多之久，是被告因記憶模糊，並因第一次開庭訊問，始為前開錯誤之供述，尚與
    常情相符，且在無其他證據可資佐證被告確有自證人丙○○處收受該款項之情形
    下，亦難僅據被告就是否確有自自訴人處收受本票乙節，前後供述不一，即為被
    告不利事實之認定，附此說明。
三、綜上所述，本件尚乏明確之積極證據足證被告乙○確有自證人丙○○處收受證人
    丙○○所交付積欠自訴人之七萬八千元款項，是尚不得僅因被告確有向自訴人表
    示得代為處理自訴人與證人丙○○之債務問題，並有利害關係之證人丙○○所書
    立已交予該款項予被告之證明書，而遽採為被告犯罪之證據。此外，復查無其他
    積極證據足以證明被告確有自訴人所指之犯行，揆諸首揭法條及判例意旨，不能
    證明被告犯罪，依法應諭知無罪之判決。
據上論斷，應依刑事訴訟法第三百四十三條、第三百零一條第一項，判決如主文。
中      華      民      國      九十一    年      六    月      十二    日
                                  臺灣高雄地方法院刑事第六庭
                                      法  官   洪榮家
右正本證明與原本無異。
如不服本判決，應於判決送達後十日內，向本院提出上訴狀。
                                      書記官    陳寰瑛
中      華      民      國      九十一    年      六    月      十二    日
